【裁判字號】    99,台上,1848
【裁判日期】    990325
【裁判案由】    妨害風化
【裁判全文】
最高法院刑事判決            九十九年度台上字第一八四八號
上  訴  人  乙○○
            甲○○
共      同
選任辯護人  鍾  義律師
上列上訴人等因妨害風化案件，不服台灣高等法院高雄分院中華
民國九十七年二月二十九日第二審判決（九十六年度上訴字第一
九四九號，起訴案號：台灣高雄地方法院檢察署九十五年度偵字
第一二八０二號），提起上訴，本院判決如下：
    主  文
上訴駁回。
    理  由
按刑事訴訟法第三百七十七條規定：上訴於第三審法院，非以判
決違背法令為理由不得為之；是提起第三審上訴，應以原判決違
背法令為理由，係屬法定要件；如果上訴理由書狀並未依據卷內
訴訟資料具體指摘原判決不適用何種法則或如何適用不當，或所
指摘原判決違法情事顯與法律規定得為第三審上訴理由之違法情
形不相適合時，均應認其上訴為違背法律上之程式，予以駁回。
本件原判決撤銷第一審關於上訴人乙○○、甲○○（以下除分別
載稱姓名者外，合稱為「上訴人等」）部分之科刑判決，改判仍
論處上訴人等共同意圖使女子與他人為性交之行為，而容留以營
利為常業罪刑（乙○○處有期徒刑二年，減為有期徒刑一年；甲
○○為累犯，處有期徒刑一年二月，減為有期徒刑七月。並分別
為相關沒收之宣告），已詳敘其調查證據之結果及證據取捨並認
定事實之理由；所為論斷，均有卷存證據資料可資覆按。從形式
上觀察，原判決並無違背法令之情形。上訴人等之上訴意旨略稱
：(一)員警僅於民國九十五年五月二日下午，查獲黃○○與林○○
於包廂內有赤裸全身、相互撫摸身體之事；並無其他事證證明上
訴人等尚有容留或媒介其他女子與男客為性交或猥褻行為之事實
。原判決認上訴人等之犯行至少有二次以上，已嫌乏據。何況，
縱認上訴人等應成立二次以上之犯罪而予分論併罰，然修正後刑
法第二百三十一條第一項為五年以下有期徒刑之罪，依刑法第四
十一條第二項規定，如係數罪併罰而其應執行刑未逾六個月者，
仍得易科罰金，此與修正前刑法第二百三十一條第二項常業犯係
一年以上七年以下有期徒刑之罪，不得易科罰金等規定相較，修
正前刑法第二百三十一條第二項之常業犯規定並非有利於上訴人
等。原判決適用該常業犯之規定，對上訴人等論罪科罰，有適用
法則不當之違法。(二)黃○○、林○○分別於警詢中陳稱：「我（
指黃○○，下同）進入該室後將門反鎖，我即與林○○脫衣共浴
，我為林○○洗上半身，浴畢我與林○○裸身躺在該室床上，林
○○以手撫摸我全身（含胸部與下體），並拉我的手撫摸他的生
殖器，隨即聽到敲門聲」、「我（指林○○）與女服務生剛洗完
澡，正在愛撫，警方就來臨檢」各等語；由此可見彼二人尚無性
交行為即被查獲。又黃○○於原審證稱：「（查獲當天妳已服務
幾位客人？答：）就那一個而已」、「（妳平均一天服務幾個客
人？答：）至少一個，有時也沒有，最多二個。因為我上班時間
幾個小時而已」等語，可見黃○○有全天未服務客人之情形。原
判決認定黃○○與林○○係從事「全套性交服務」被查獲及上訴
人等自九十五年五月一日至同年月二日，至少有二次以上犯行，
有證據上理由矛盾之違法。(三)依卷附扣押物品目錄表內「遙控器
」之備考欄記載「玄關後側牆壁」及遙控器照片加註之「密室入
口遙控器置於玄關後，以遙控器開啟」等文字暨甲○○於警詢及
偵查中所述：員警進入臨檢時，遙控器是掛在牆壁上，並非在伊
身上等語觀之，足證扣案之遙控器原係掛在牆壁上而非自甲○○
身上查獲。原判決謂甲○○於偵查中陳稱：「員警在伊身上搜到
遙控器」云云，顯與卷內資料不符而有理由矛盾之違法等語。惟
查：原判決依憑上訴人等之部分供述，證人黃○慶〔伊士丹茶坊
之名義負責人，另經第一審判決論處共同意圖使女子與他人為性
交行為，而容留以營利為常業罪刑（累犯，處有期徒刑一年二月
）確定〕、黃○○、林○○之證詞，卷附照片、黃○○警詢錄音
帶之勘驗報告書及扣案如原判決附表編號１至所示之小姐（女
服務生）上班簽到表、九十五年五月二日營業日報表、客戶欠帳
資料、保險套、遙控器、彩色四分割機、監視螢幕、監視器鏡頭
、廣告登記簿、支出證明單等各項證據資料，於理由欄內詳敘認
定上訴人等有原判決事實欄二所載與黃○慶共同（乙○○自九十
五年四月二十七日起；甲○○自同年五月一日起）在「伊士丹茶
坊」，意圖使成年女子與不特定男客為性交、猥褻行為，而容留
、媒介以營利，並賴以維生，以之為常業犯行之理由。對於上訴
人等否認犯罪，乙○○所辯：伊並非該茶坊之員工，僅是將電話
借予黃○慶使用，伊於被查獲當天係前去收取電話費云云及甲○
○所辯：伊係受僱於黃○慶從事代客泊車工作，對於小姐在茶坊
內與男客為性交易之事並不知情云云；以及其等之辯護人分別辯
護稱：乙○○於被查獲當天係前去收取電話費，黃○慶嗣後為圖
卸責而翻異之詞，不足採信及甲○○只去上班二天，並未媒介女
子與男客為性交易，不可能與黃○慶有犯意聯絡各等語，認如何
與事實不符而俱無足採等情，逐一加以指駁；並說明證人黃○○
、黃○慶歷次供述有不一致者，究應如何取捨之理由（見原判決
理由欄貳之二(二)至(五)）。經核原判決並無查證未盡、違背證據法
則、判決理由不備、理由矛盾、不適用法則或適用法則不當之違
誤。上訴意旨(一)前段、(二)就原審採證認事之適法職權行使，重為
事實上之爭執，均難認係第三審上訴之適法理由。又刑法業於九
十四年二月二日修正公布，並自上訴人等行為後之九十五年七月
一日施行（以下依此為基準，分別稱為修正前、修正後刑法）。
修正前刑法第二百三十一條第二項之常業犯規定，原係指以犯同
條第一項之罪為日常之職業、賴以維生而言，其本質乃多數「意
圖使男女與他人為性交或猥褻之行為，而引誘、容留或媒介以營
利」行為之集合；至於修正後刑法雖將修正前刑法第二百三十一
條第二項之常業犯規定刪除，並不影響行為人之行為原係「意圖
使男女與他人為性交或猥褻之行為，而引誘、容留或媒介以營利
」犯罪之本質，是仍屬行為後法律有變更之情形，自應為新舊法
之比較而定其法律之適用。依原判決認定之事實，乙○○係自九
十五年四月二十七日起、甲○○自同年五月一日起，參與本件意
圖使黃○○與男客為性交、猥褻之行為，而媒介、容留以營利犯
行，至同年五月二日被查獲時止，所從事之行為均不僅一次。倘
適用修正前刑法第二百三十一條第二項規定，論以常業犯一罪，
法定最高本刑為有期徒刑七年；而適用修正後刑法第二百三十一
條第一項規定，論以數罪，各罪之法定最高本刑為有期徒刑五年
，依同法第五十條規定應併合處罰，又依第五十一條第五款規定
，應於各刑中之最長期以上，各刑合併之刑期以下，定其應執行
之刑期（但不得逾三十年）。原判決認本件應適用修正前刑法第
二百三十一條第二項論以常業犯，對上訴人等較有利，法則之適
用並無不當。上訴意旨(一)後段徒憑己見，指摘原判決適用法則不
當，並非合法之第三審上訴理由。另卷查甲○○於九十五年五月
十六日檢察官訊問時供承：「（你身上有搜到遙控器？答：）是
…因我上廁所要用遙控器打開門去上」（見偵查卷第六五頁）；
原判決謂甲○○於偵查中陳稱：「員警在伊身上搜到遙控器」等
語，核與卷證資料並無不符之情形。矧扣案之遙控器究係自何處
扣得，並無礙於本件犯罪事實之認定；縱員警非自甲○○身上搜
獲，亦於判決結果不生影響。上訴意旨(三)及其他上訴意旨顯非依
據卷內訴訟資料具體指摘原判決有何違背法令之情形，核與法律
規定得為第三審上訴理由之違法情形不相適合。應認上訴人等之
上訴均違背法律上之程式，俱予駁回。
據上論結，應依刑事訴訟法第三百九十五條前段，判決如主文。
中    華    民    國  九十九  年    三    月  二十五  日
                      最高法院刑事第七庭
                          審判長法官  林  永  茂
                                法官  蘇  振  堂
                                法官  蕭  仰  歸
                                法官  林  立  華
                                法官  徐  昌  錦
本件正本證明與原本無異
                                      書  記  官
中    華    民    國  九十九  年    三    月  二十九  日
                                                      Ｅ

司法院資訊處製作；財團法人民間司法改革基金會備份。
